臺灣桃園地方法院刑事判決　　　　　　　100年度訴字第701號
公　訴　人　臺灣桃園地方法院檢察署檢察官
被　　　告　范盛賢
指定辯護人　本院公設辯護人林銘宏
上列被告因違反槍砲彈藥刀械管制條例案件，經檢察官提起公訴
（100年度偵字第2801號），本院判決如下：
    主  文
范盛賢未經許可，持有可發射子彈具有殺傷力之改造手槍，處有
期徒刑年貳月，併科罰金新臺幣肆萬元，罰金如易服勞役，以
新臺幣壹仟元折算壹日。扣案之仿SIGSAUER廠P220型半自動手槍
換裝土造金屬槍管改造而成具有殺傷力之改造手槍壹支（含彈匣
壹個，槍枝管制編號0000000000號）、非制式子彈肆
顆及未扣案之黑色塑膠皮製包壹個，均沒收。
    事  實
一、范盛賢明知可發射子彈具有殺傷力之改造手槍及具有殺傷力
    之子彈，均屬槍砲彈藥刀械管制條例所列管之違禁物，非經
    主管機關許可，不得無故持有，竟基於持有改造手槍及子彈
    之犯意，以新臺幣（下同）35,000餘元之代價，向同屬詐騙
    集團之大陸成員之真實姓名年籍不詳，綽號「哥哥」（下稱
    「哥哥」）成年男子購買仿SIGSAUER廠P220型半自動手槍製
    造之槍枝換裝土造金屬槍管而成且具殺傷力之改造手槍1支
    （含彈匣1個，獲案後槍枝管制編號：0000000000號）及具
    殺傷力之非制式子彈6顆（另4顆無證據證明具殺傷力，不另
    為無罪之諭知，詳如後述），「哥哥」在臺委由他人與范盛
    賢相約而於99年6月間某日在桃園縣中壢火車站附近某不詳
    地點交貨。自該時取得後，范盛賢即未經許可持有前揭其購
    得之槍、彈。嗣於99年8月25日上午8時10分，經警持拘票在
    桃園縣新屋鄉○○○路○段567號前將其拘提，並在其所駕之
    自小客車上扣得放置於其所有黑色塑膠皮製包內之前開改造
    手槍1支（含彈匣1個）、具殺傷力之非制式子彈6顆及與本
    案無關之不具殺傷力之非制式彈頭、彈殼各2顆等物，因而
    查知上情。
二、案經臺北市政府警察局文山第一分局報告臺灣臺北地方法院
    檢察署呈請臺灣高等法院檢察署檢察長令轉臺灣桃園地方法
    院檢察署檢察官偵查起訴。
    理  由
壹、證據能力分
一、按現行刑事訴訟法關於「鑑定」之規定，除選任自然人充當
    鑑定人外，另設有囑託機關鑑定制度。依同法第198條、第
    208條之規定，不論鑑定人或鑑定機關、團體，固均應由法
    院、審判長、受命法官或檢察官視具體個案之需要而為選任
    、囑託，並依第206條之規定，提出言詞或書面報告，始符
    合同法第159條第1項所定得作為證據之「法律有規定」之情
    形，否則所為之鑑定，仍屬傳聞證據。然於司法警察機關調
    查中之案件，為因應實務上，或因量大、或有急迫之現實需
    求，併例行性當然有鑑定之必要者，例如毒品之種類與成分
    、尿液之毒品反應，或者槍、彈有無殺傷力等鑑定，基於檢
    察一體原則，得由該管檢察長對於轄區內之案件，以事前概
    括選任鑑定人或囑託鑑定機關、團體之方式，俾便轄區內之
    司法警察官、司法警察對於調查中之此類案件，得即時送請
    先前已選任之鑑定人或囑託之鑑定機關、團體實施鑑定，以
    求時效（法務部92年9月1日法檢字第0920035083號函參照，
    刊載於法務部公報第312 期）。此種由檢察機關概括選任鑑
    定人或概括囑託鑑定機關、團體，再轉知司法警察官、司法
    警察於調查犯罪時參考辦理之作為，法無明文禁止，係為因
    應現行刑事訴訟法增訂傳聞法則及其例外規定之實務運作而
    為。則經由司法警察官、司法警察依檢察官所概括選任之鑑
    定人或囑託鑑定機關、團體所為之鑑定結果，與檢察官選任
    或囑託為鑑定者，性質上並無差異，同具有證據能力（參見
    最高法院96年度台上字第2860號判決）。本案扣案之改造手
    槍、非制式子彈等，係由上開查緝人員依上開規定送請內政
    部警政署刑事警察局鑑定，所為之書面鑑定報告即內政部警
    政署刑事警察局99年9月30日刑鑑字第0990121484號鑑定書
    （見臺灣臺北地方法院檢察署99年度偵字第19835號卷【下
    稱偵卷A】第16至17反面頁），自屬上開「法律規定」得為
    證據者，而有證據能力。
二、至扣案之改造手槍1支以及非制式子彈6顆，非屬供述證據，
    無傳聞法則之適用，且該等物證經承辦員警依法定程序合法
    扣得，與本案具有關聯性，當均具有證據能力。
貳、認定犯罪事實之依據及理由
一、前開犯罪事實，迭據被告於偵查及本院審理時均坦承不諱（
    見臺灣桃園地方法院檢察署100年度偵字第2801號卷【下稱
    偵卷B】第17、18頁、本院訴字卷第18頁），扣案之上開槍
    、彈業經送請內政部警政署刑事警察局鑑驗，其結果認扣案
    之改造手槍（含彈匣1個，槍枝管制編號0000000000號）係
    仿SIGSAUER廠P220型半自動手槍製造之槍枝，換裝土造金屬
    槍管而成，擊發功能正常，可供擊發適用子彈使用，具殺傷
    力；扣案之非制式子彈6顆，係由金屬彈頭組合直徑8.9±0.
    5MM金屬彈頭而成，採樣2顆試射，可擊發，具殺傷力等情，
    有該局前開槍彈鑑定書1份在卷可稽（見偵卷A第16至17反面
    頁），堪認被告所持有之上開改造手槍、非制式子彈等均具
    有殺傷力灼明，因之被告前揭任意性自白與事實相符，洵值
    採信。
二、綜上所陳，本案事證明確，被告犯行堪以認定，應予依法論
    罪科刑。
、論罪科刑及沒收
一、核被告所為，係犯槍砲彈藥刀械管制條例第8條第4項之未經
    許可，持有可發射子彈具有殺傷力之槍枝罪，與同條例第12
    條第4項之未經許可，持有子彈罪。被告以一行為同時購入
    而持有具有殺傷力之改造手槍1支及非制式子彈6顆，乃一行
    為觸犯數罪名，依刑法第55條之規定，為想像競合犯，應從
    一重之未經許可持有其他可發射子彈具有殺傷力之槍枝罪處
    斷。爰審酌非法持有槍彈，嚴重危害國人生命、身體及財產
    之安全，乃我國法令所禁止。邇來，國人遭不明流彈所擊而
    往生，亦屢經媒體所報導，被告無視禁令而因好奇貪玩，持
    有本案具殺傷力改造手槍及子彈，對社會不特定人生命、身
    體、自由等諸般法益均足構成威脅，若持以犯罪或轉入他人
    之手，對社會之治安潛在危險甚鉅，不容輕忽，兼衡被告犯
    行對社會所造成之危害，並於犯後坦承犯行不諱，態度尚稱
    良好，且酌以其犯行之動機、目的、手段等一切情狀，量處
    如主文所示之刑，並就罰金部分諭知易服勞役之折算標準，
    以資懲警。
二、扣案之改造手槍1支及非制式子彈4顆，均具殺傷力，已如前
    述，均為違禁物，依刑法第38條第1項第1款規定，應予沒收
    。再扣案之具有殺傷力之非制式子彈，其中2顆業經內政部
    警政署刑事警察局鑑定人員鑑定試射時擊發，已不具有子彈
    之完整結構，失去其效能，有前開槍彈鑑定書在卷可稽，堪
    認此部分現已不具殺傷力，均已非屬違禁物，爰不予宣告沒
    收。被告所有之黑色塑膠皮製包1個，乃為便利其持有上開
    槍、彈所用，據其於本院審理時供陳在卷（見本院訴字卷第
    16 反面、17頁），乃供犯罪所用之物，雖未扣案，但無證
    據證明其已滅失，爰依刑法第38條第1項第2款規定宣告沒收
    。
肆、不另為無罪之諭知
一、公訴意旨另略以：被告除購買上開子彈外，尚同時購得另4
    顆子彈，其中2顆非制式子彈，因故致彈頭與彈殼分離，火
    藥因而溢出無法擊發使用，餘2顆則經其在不詳時間，至桃
    園縣新屋鄉下田村員笨27之3號居所附近之工廠旁小徑，趁
    四下無人之際，持上開手槍對麻黃樹試射。因認被告就此亦
    涉犯槍砲彈藥刀械管制條例第12條第4項之非法持有子彈及
    同條例第13條第4項之非法持有子彈主要組成零件等罪嫌。
二、按犯罪事實應依證據認定之，無證據不得認定犯罪事實；又
    不能證明被告犯罪者，應諭知無罪之判決，刑事訴訟法第
    154條第2項、第301條第1項分別定有明文。次按事實之認定
    ，應憑證據，所謂證據，須適於為被告犯罪事實之證明者，
    始得採為斷罪資料，如未能發現相當證據，或證據不足以證
    明，自不能以推測或擬制之方法以為裁判基礎；又認定不利
    於被告之事實，須依積極證據，苟積極證據不足為不利於被
    告事實之認定時，即應為有利於被告之認定，更不必有何有
    利之證據，最高法院53年台上字第2750號、30年上字第816
    號、40年台上字第86號分別著有判例可資參照。
三、關於被告持槍對麻黃樹試射2顆子彈部分，被告於本院審理
    時雖稱：該子彈都有擊發出去，但沒有打到麻黃樹，彈頭應
    該是掉到田裡面了等語（見本院訴字卷第18及其反面頁），
    因該2顆子彈並未射擊至物體，亦未發現射出後之彈頭狀態
    ，故其射擊動能是否均達20焦耳而具殺傷力一情，實無從究
    明，依罪疑唯輕原則，就此難謂被告持有而經試射之該2顆
    子彈悉具殺傷力。扣案之非制式金屬彈頭及彈殼各2顆，被
    告於購入時固係經組合成子彈之成品2顆，惟於持有期間，
    既未經被告敲、拔、折，即使彈頭與彈殼分離，業經被告供
    陳在卷（見本院訴字卷第18反面頁），即便彈頭與彈殼分離
    ，由見該2顆子彈之品質係極為粗糙、瑕疵甚鉅。因之，既
    為品質低劣之瑕疵品，則其功能得否如常，是否暗存偷工減
    料、火藥量不足以射出彈頭，甚或打擊底火亦無法引燃火藥
    等情，均未可必，自未能遽認該2顆瑕疵子彈亦具殺傷力；
    再者，分離後而經扣案之非制式金屬彈頭及彈殼各2顆，非
    屬於槍砲彈藥管制條例規定之槍砲、彈藥主要組成零件，係
    因子彈之彈頭、彈殼均未列入內政部86年11月24日台（86）
    內警字第867068 3號公告之彈藥主要組成零件乙情，此有內
    政部100年8月17日內授警字第1000871787號函在卷可佐（見
    本院訴字卷第8頁）。
    復查無其他積極證據足以證明被告確有公訴意旨所執之前等
    犯行，惟公訴人起訴之意旨認此與前開經本院判決有罪之部
    分或有單純一罪；或有想像競合之裁判上一罪關係，爰不另
    為無罪之諭知，附此敘明。
據上論斷，應依刑事訴訟法第299條第1項前段，槍砲彈藥刀械管
制條例第8條第4項、第12條第4項，刑法第11條前段、第55條、
第42條第3項、第38條第1項第1款、第2款，判決如主文。
本案經檢察官陳淑蓉到庭執行職務。
中    華    民    國    100    年    9    月     5    日
                  刑事第十一庭  審判長法  官  蔡榮澤
                                      法  官  李麗珍
                                      法  官  汪曉君
以上正本證明與原本無異。
如不服本判決應於收受判決後10日內向本院提出上訴書狀，並應
敘述具體理由。其未敘述上訴理由者，應於上訴期間屆滿後20日
內向本院補提理由書(均須按他造當事人之人數附繕本)「切勿逕
送上級法院」。
                                      書記官  楊晴文
中    華    民    國   100    年    9     月    5     日
附錄本案論罪科刑法條：
槍砲彈藥刀械管制條例第8條
未經許可，製造、販賣或運輸鋼筆槍、瓦斯槍、麻醉槍、獵槍、
空氣槍或第 4 條第 1 項第 1 款所定其他可發射金屬或子彈具
有殺傷力之各式槍砲者，處無期徒刑或 5 年以上有期徒刑，併
科新臺幣 1 千萬元以下罰金。
未經許可，轉讓、出租或出借前項所列槍枝者，處 5 年以上有
期徒刑，併科新臺幣 1 千萬元以下罰金。
意圖供自己或他人犯罪之用，而犯前二項之罪者，處無期徒刑或
 7 年以上有期徒刑，併科新臺幣 1 千萬元以下罰金。
未經許可，持有、寄藏或意圖販賣而陳列第 1 項所列槍枝者，
處 3 年以上10 年以下有期徒刑，併科新臺幣 700 萬元以下罰
金。
第 1 項至第 3 項之未遂犯罰之。
槍砲彈藥刀械管制條例第12條
未經許可，製造、販賣或運輸子彈者，處 1 年以上 7 年以下有
期徒刑，併科新台幣 500 萬元以下罰金。
未經許可，轉讓、出租或出借子彈者，處 6 月以上 5 年以下有
期徒刑，併科新台幣 300 萬元以下罰金。
意圖供自己或他人犯罪之用，而犯前二項之罪者，處 3 年以上
10 年以下有期徒刑，併科新台幣 700 萬元以下罰金。
未經許可，持有、寄藏或意圖販賣而陳列子彈者，處 5 年以下
有期徒刑，併科新台幣 300 萬元以下罰金。
第 1 項至第 3 項之未遂犯罰之。